【裁判字號】    95,勞簡上,4
【裁判日期】    950421
【裁判案由】    損害賠償
【裁判全文】
臺灣臺中地方法院民事判決    95年度勞簡上字第4號
    上  訴  人    乙○○
    兼訴訟代理人  甲○
    被  上訴人    常春藤有聲出版有限公司
    法定代理人    丙○○○
    訴訟代理人    駱威文律師
上列當事人間請求損害賠償事件，上訴人對於民國94年11月17日
本院臺中簡易庭94年度中勞簡字第48號民事判決提起上訴，本院
於民國95年4月7日言詞辯論終結，判決如下：
    主      文
上訴及假執行之聲請均駁回。
第二審訴訟費用由上訴人負擔。
    事實及理由
壹、上訴人起訴主張：一、訴外人莊昕燁為上訴人之子，其自民
    國（下同）92年7間起，在被上訴人公司任職，擔任助理工
    作，於93年7月5日，莊昕燁因身體不適而向主管即被上訴人
    之員工吳宛臻請假，並告知等開學後視身體狀況再回去工作
    ，然未辭職，詎被上訴人竟於93年7月9日以莊昕燁離職為由
    ，片面向勞工保險局申請退保。二、嗣於同年7月21日，莊
    昕燁自縊死亡，上訴人本得因此向勞工保險局請領20個月遺
    屬津貼新台幣（下同）36萬元（投保薪資每月為18,000元）
    及5個月喪葬津貼9萬元，然因被上訴人前開片面退保之行為
    ，致上訴人無法請領而受有損害45萬元，上訴人自應負損害
    賠償責任。且上訴人並因此而身體精神倍受煎熬，另請求被
    上訴人賠償非財產上損失30萬元。又上訴人對莊昕燁不完全
    給付所生損害賠償請求權，自應由上訴人繼承，爰依民法第
    184條第1項前段、第2項、公司法第23條規定之侵權行為法
    律關係，與民法第227條規定之不完全給付法律關係，請求
    被上訴人給付前開金額及前開45萬元之法定利息。三、於本
    院補稱：（一）證人吳宛臻、張瑋於原審之證詞不實。蓋其
    等為被上訴人之員工，其等證詞矛盾且偏頗，自不足採。（
    二）且由上訴人於原審所提之通聯紀錄，可證明上訴人於93
    年7月5日、7日、21日、23日與被上訴人公司之台中辦事處
    通話5次，依常理推斷，可知其中5日、7日係談及請假與莊
    昕燁門診情形，21日、23日共3次通話，係請求協助申請勞
    保給付之事，以上訴人當時遭喪子之痛心境以觀，斷無打電
    話閒聊之理。原審判決卻不予採信，有背經驗法則與論理法
    則。（三）且依健保相關規定，健保投保人離開原投保單位
    時須辦理轉出文件，始得轉入新投保單位。若莊昕燁自行請
    辭，被上訴人為何未將其健保辦理轉出，且當時莊昕燁患有
    胃疾亟須健保給付，應無自行放棄健保之理。又依往例，被
    上訴人對員工獎勵或不聘任，皆發布命令函，為何不見莊昕
    燁之辭呈或被上訴人之發布命令函，足見莊昕燁並無口頭請
    辭之事實等語。
貳、被上訴人則以：一、莊昕燁係於93年7月6日及7日主動向其
    主管即被上訴人所屬員工吳宛臻請辭，經被上訴人同意後，
    莊昕燁即未再上班，嗣被上訴人方於93年7月9日辦理退保，
    被上訴人與莊昕燁係合意終止勞動契約。且上訴人並無身或
    精神受侵害之事實，故被上訴人並無侵權行為或債務不履行
    之行為，上訴人請求被上訴人賠償於法無據。二、又莊昕燁
    係自縊身亡，依勞工保險條例本無保險給付請求權，而莊昕
    燁之父即上訴人乙○○亦曾向勞工保險局申請審議前開給付
    ，然經核定不予給付；嗣經其向勞工保險監理委員會申請審
    議後，經撤銷勞工保險局前開核定發回重新審查。惟勞工保
    險局仍核定不予給付，上訴人乙○○遂再申請審議，系爭津
    貼請求權存在與否尚未確定，上訴人尚無確切之損害，其請
    求被上訴人賠償亦無理由。三、勞動契約之成立與終止，不
    以書面方式為必要，自不得以莊昕燁未以書面辭職，而認該
    勞動契約未終止。且上訴人甲○於原審陳稱莊昕燁認證人吳
    宛臻對其不錯，證人張瑋與莊昕燁很好；則上訴人上訴後改
    稱莊昕燁與張瑋相識不久，分住台中、台北，而質疑證人偏
    頗，自無可採等語，資為抗辯。
參、本件原審對於上訴人之請求，判決上訴人全部敗訴並駁回其
    假執行之聲請。上訴人全部聲明不服，求為廢棄原判決，判
    決如第一審訴之聲明；被上訴人則求為判決駁回上訴。
肆、查莊昕燁為上訴人之子，其自92年7月間起，在被上訴人公
    司任職，擔任助理工作，勞工保險之月投保薪資為18,000元
    ；及被上訴人於93年7月9日以莊昕燁離職為由，向勞工保險
    局申請退保，嗣於同年7月21日，莊昕燁自縊死亡；與上訴
    人甲○於93年7月5日、7日、21日、23日與被上訴人公司之
    台中辦事處員工吳宛臻共通電話5次等事實，為兩造所不爭
    ，並有戶籍謄本、勞工保險局93年9月21日保給命字第09360
    647070號函影本、中華電信通話紀錄影本、退保申報表在卷
    可證，自堪信為真實。
伍、按投保單位未依勞工保險條例之規定辦理投保手續，致勞工
    或其遺屬（父、母等）因而不能獲得勞工保險條例第63條、
    第64條等規定之喪葬津貼及遺屬津貼而發生損害，則投保單
    位違反保護他人之法律，勞工或其遺屬，固得依民法第184
    條第2項、公司法第23條規定之侵權行為法律關係，請求投
    保單位賠償。然必投保單位違反保護他人之法律即未依勞工
    保險條例之規定辦理投保或退保手續，始足當之。又公司負
    責人對於公司業務之執行，須違反法令致他人受損害時，始
    應依民法第184條第1項前段、公司法第23條之規定，對他人
    負損害賠償責任。又按雇主為受僱人辦理加入勞工保險，係
    雇主本於勞動契約所應負之附隨義務，若有可歸責事由而未
    辦理，致勞工或其遺屬受有損害者，雇主固應依債務不履行
    即不完全給付之法律關係，對其負損害賠償責任；然勞動契
    約經合法終止後，其法律關係除法定或約定之損害賠償等權
    利外，自終止後消滅。查：
一、證人吳宛臻於原審結證稱：莊昕燁因身體狀況而以口頭向其
    請辭，工作到93年7月6或7日，其答應請辭；嗣莊昕燁之母
    即上訴人甲○以電話請其再留莊昕燁，因工作不能耽誤，故
    其未同意等語（見原審卷第42頁）。證人張瑋亦於原審結證
    稱：莊昕燁於93年7月初，曾以電子郵件告知因身體不好而
    堅辭離開（即辭職）等語（見原審卷第43頁）。則莊昕燁與
    被上訴人間之勞動契約業於93年7月6或7日，經勞僱雙方合
    意終止，應可認定；上訴人前開主張，自不可取。
二、莊昕燁與被上訴人間之勞動契約既經合法終止，則該勞動契
    約自終止時起嗣後失其效力，亦即該勞動契約之法律關係向
    將來消滅。則被上訴人自該勞動契約終止後，已無為受僱人
    即莊昕燁辦理加入勞工保險之附隨義務。從而，被上訴人於
    前開勞動契約終止後之93年7月9日以莊昕燁離職為由，向勞
    工保險局申請退保，並未違反保護他人之法律，亦無公司法
    第23條所規定違反法令之情事，更未違反勞動契約之附隨義
    務，故上訴人依前開規定請求被上訴人賠償系爭損害，自屬
    無據。
陸、綜上所述，本件上訴人前開主張為不足採，被上訴人抗辯尚
    屬可信。從而，上訴人主張本於前開侵權行為與不完全給付
    之法律關係，請求被上訴人給付為無理由，不應准許。其假
    執行之聲請亦失所附麗，應併予駁回。原審為上訴人敗訴之
    判決，及駁回其假執行之聲請，並無不合。上訴意旨指摘原
    判決不當，求予廢棄改判，為無理由，應予駁回。
柒、據上論結，本件上訴為無理由，依民事訴訟法第436條之1第
    3項、第449條第1項、第78條、第85條第1項前段，判決如主
    文。
中    華    民    國     95    年    4    月    21    日
                    民事第三庭審判長法  官  張瑞蘭
                                    法  官  林世民
                                    法  官  陳卿和
上正本證明與原本無異。
不得上訴。
中    華    民    國     95    年    4    月    21    日
                                    書記官


司法院資訊處製作；財團法人民間司法改革基金會備份。
